---
title: "Plotting and Visualization in R"
author: "Rochelle Terman"
date: "Fall 2015"
output: powerpoint_presentation
---

> "Make it informative, then make it pretty"

# Plotting in R

En R, il y a deux types d'outils principaux pour créer des graphes :
  1. [base](#1-r-base-graphics), qui vient avec toutes les installations de R
  2. [ggplot2](#2-ggplot2), a package à part entière
  
Ils en existent d'autres, mais celles-ci sont les plus populaires.

### setup environment

```{r}
# remove all objects
rm(list=ls())

# set working directory
setwd(dir="./")
```

### The dataset
Pour les exemples à venir, nous allons charger le jeu de données "gapminder". Il recense des informations comme l'espérance de vie, le PIB, ..., par pays et années.

```{r}
dat <- read.csv("data/gapminder-FiveYearData.csv", stringsAsFactors = F)
dat
```

# 1. R base graphics

* Les appels de base ont cette forme là :

```{r, eval=F}
plot(x=)
```
```{r}
# Si on trace un vecteur seul, R va supposer que l'indice de chacun des éléments constituent les abscisses.
plot(x = dat$lifeExp) 
```
```{r}
plot(x = dat$gdpPercap, y = dat$lifeExp)
```

### 1a. Scatter et line plots


* L'argument "type" peut prendre les indicateurs suivants
* "p" -- point/scatter plots (comportement par défaut)

```{r, fig.cap=" "}
plot(x = dat$gdpPercap, y = dat$lifeExp, type="p")
```
* "l" -- Une courbe

```{r, fig.cap=" "}
# Attention ! Line n'associe pas une courbe de régression, elle relie juste les points
plot(x = dat$gdpPercap, y = dat$lifeExp, type="l") 

```
* "b" -- A la fois les lignes et les points

```{r, fig.cap=" "}
plot(x = dat$gdpPercap, y = dat$lifeExp, type="b") 
```

### 1b. Histogrammes et courbes de densité

* Certains types de courbes requièrent d'autres arguments :
* Ex) Histograms

```{r, fig.cap=" "}
hist(x=dat$lifeExp)
hist(x=dat$lifeExp, breaks=5)
hist(x=dat$lifeExp, breaks=10)
```

* Ex) Density plots

```{r, fig.cap=" "}
# Créer un objet "densité" (Attention à bien enlever les valeurs manquantes)
age.density<-density(x=dat$lifeExp, na.rm=T)
# Vérifier la classe de l'objet
class(age.density)
# Inspecter l'objet
age.density 

# Tracer l'objet densité
plot(x=age.density)
# Bande passante de 0.5
plot(x=density(x=dat$lifeExp, bw=.5, na.rm=T))
# Bande passante de 2
plot(x=density(x=dat$lifeExp, bw=2, na.rm=T))
# Bande passante de 6
plot(x=density(x=dat$lifeExp, bw=6, na.rm=T)) 
```

### 1c. Titres et légendes

* Utilisation basique avec titres et légendes

```{r, eval=F}
plot(x=, y=, type="", xlab="", ylab="", main="") 
```

* From the previous example

```{r, fig.cap=" "}
plot(x = dat$gdpPercap, y = dat$lifeExp, type="p", xlab="GDP per cap", ylab="Life Expectancy", main="Life Expectancy ~ GDP") # Add labels for axes and overall plot
```
# 2. ggplot2

### 2a. Pourquoi ggplot?

* Du code plus élégant et plus compact 
*􏰀 Esthétiquement plus agréable 
*􏰀 Très efficace pour l'exploration des données
* Suit une grammaire définie
* Défini chaque composante basique pour construire une phrase 


### 2b. Grammaire

L'appel général des fonctions ggplot se fait comme suit :

```{r, eval=FALSE}
ggplot(data=, aes(x=, y=), color=, size=,) + geom_xxxx()+geom_yyyy()
```

La *grammaire* implique des briques basiques :

1. **Data**: une data.frame
2. **Aes**thetics: Comment les données sont représentées visuellement. Un mapping entre les variables de chaque axe, les couleurs, tailles, formes, etc.
3. **Geom**etry: Les objets géométriques sur le graphe : points, lignes, polygones, etc.

La clé pour comprendre ggplot2 est de penser le graphe en couches : comme pour l'édition d'image sur Photoshop ou Illustrator.

Passons aux exemples : 

```{r}
library(ggplot2)
ggplot(data = dat, aes(x = gdpPercap, y = lifeExp)) +
  geom_point()
```
L'appel à ggplot simplement ne suffit pas à dessiner une figure :

```{r}
ggplot(data = dat, aes(x = gdpPercap, y = lifeExp))
```

Il faut lui préciser comment nous voulons représenter les données :

```{r}
ggplot(data = dat, aes(x = gdpPercap, y = lifeExp)) + geom_point()

# same as
my_plot <- ggplot(data = dat, aes(x = gdpPercap, y = lifeExp))
my_plot + geom_point()
```

### 2c. Anatomie d'`aes`

La fonction aes gère aussi la couleur : on peut lui préciser une des colonnes des données pour en faire des facteurs :

```{r}
ggplot(data = dat, aes(x = gdpPercap, y = lifeExp, color=continent)) + geom_point()
```

**Color** n'est pas le seul argument sur lequel nous pouvons jouer dans aes : également la taille, la forme, ...

```{r, eval=FALSE}
ggplot(data=, aes(x=, y=, by =, color=, linetype=, shape=, size=))
```

### 2d. Layers

Pour représenter l'évolution de l'espérance de vie avec le temps, une courbe serait plus judicieuse qu'un point :
```{r}
ggplot(data = dat, aes(x=year, y=lifeExp, by=country, color=continent)) + geom_line()
```

Mais cumuler les deux couches est aussi possible :

```{r}
ggplot(data = dat, aes(x=year, y=lifeExp, by=country, color=continent)) + geom_line() + geom_point()
```

Et chaque couche peut avoir ses paramètres aes :
```{r}
ggplot(data = dat, aes(x=year, y=lifeExp, by=country)) + geom_line(aes(color=continent)) + geom_point()
```

### 2e. Titres et légendes 

Les titres et légendes sont considérées comme des couches à part entière dans ggplot :

```{r}
# add x and y axis labels
ggplot(data = dat, aes(x = gdpPercap, y = lifeExp, color=continent)) + geom_point() + xlab("GDP per capita") + ylab("Life Expectancy") + ggtitle("My fancy graph")
```

De même que les échelles :

```{r}
# limit x axis from 1,000 to 20,000
ggplot(data = dat, aes(x = gdpPercap, y = lifeExp, color=continent)) + geom_point() + xlab("GDP per capita") + ylab("Life Expectancy") + ggtitle("My fancy graph") + xlim(1000, 20000)
```

### 2f. Transformations et Stats

Avec ggplot permet d'appliquer facilement des modèles statistiques sur les données :

```{r}
ggplot(data = dat, aes(x = gdpPercap, y = lifeExp, color=continent)) + geom_point()
```

On peut par exemple changer l'échelle des abscisses pour passer en échelle log :

```{r}
ggplot(data = dat, aes(x = gdpPercap, y = lifeExp, color=continent)) + geom_point() + scale_x_log10()
```

Ici, une relation linéaire entre l'espérance de vie et le PIB par habitant semble être intéressante.
On peut ajouter une relation simple en ajoutant une couche , `geom_smmoth`:

```{r}
ggplot(data = dat, aes(x = gdpPercap, y = lifeExp, color=continent)) + geom_point() + scale_x_log10() + geom_smooth(method="lm")
```


```{r}
ggplot(data = dat, aes(x = gdpPercap, y = lifeExp)) + geom_point(aes(color=continent)) + scale_x_log10() + geom_smooth(method="lm")
```

### 2g. Facets

Précédemment, on a vu l'évolution de l'espérance de vie avec le temps sur tous les pays sur un graphe. Il est aussi possible de séparer chaque pays en ajoutant une couche **facet** :

```{r}
ggplot(data = dat[dat$country %in% c('France', 'China', 'Peru'),], aes(x = year, y = lifeExp, color=continent)) +
  geom_line() + facet_wrap( ~ country)
```

### 2h. Putting it all together

Ceci n'est qu'une mise en bouche ! Rstudio fournit une [cheat sheet](https://www.rstudio.com/wp-content/uploads/2015/03/ggplot2-cheatsheet.pdf) très exhaustive et claire de toutes les couches disponibles sur ggplot2.
Il y a forcément quelqu'un qui a essayé de tracer la même courbe que vous avant et l'a demandé à google, donc n'hésitez pas à chercher un peu si il le faut.

**bar plots**

```{r}
# count of lifeExp bins
ggplot(data = dat, aes(x = lifeExp)) + geom_bar(stat="bin")

# with color representing regions
ggplot(data = dat, aes(x = lifeExp, fill = continent)) + geom_bar(stat="bin")
```

**box plots**

```{r}
ggplot(data = dat, aes(x = continent, y = lifeExp)) + geom_boxplot()
```
###. Exporting

Two basic image types

1) **Raster/Bitmap** (.png, .jpeg)

Every pixel of a plot contains its own separate coding; not so great if you want to resize the image

```{r, eval=FALSE}
jpeg(filename="example.png", width=, height=)
plot(x,y)
dev.off()
```

2) **Vector** (.pdf, .ps)

Every element of a plot is encoded with a function that gives its coding conditional on several factors; great for resizing

```{r, eval=FALSE}
pdf(filename="example.pdf", width=, height=)
plot(x,y)
dev.off()
```

**Exporting with ggplot**

```{r, eval=FALSE}
# Assume we saved our plot is an object called example.plot
ggsave(filename="example.pdf", plot=example.plot, scale=, width=, height=)
```
